臺中高等行政法院裁定　　　　　　　　　　　　　　　九十三年度訴字第一七四號
　　原　　　告　甲○
　　被　　　告　臺中縣豐原地政事務所
　　代　表　人　乙○○
右當事人間因更正土地事件，原告對被告提起行政訴訟，本院裁定如左︰
　　主  文
原告之訴駁回。
訴訟費用由原告負擔。
　　理  由
一、按「公法上之爭議，除法律別有規定外，得依本法提起行政訴訟」、「人民因中
    央或地方機關對其依法申請之案件，於法令所定期間內應作為而不作為，認為其
    權利或法律上利益受損害者，經依訴願程序後，得向高等行政法院提起請求該機
    關應為行政處分或應為特定內容之行政處分之訴訟；人民因中央或地方機關對其
    依法申請之案件，予以駁回，認為其權利或法律上利益受違法損害者，經依訴願
    程序後，得向高等行政法院提起請求該機關應為行政處分或應為特定內容之行政
    處分之訴訟。」、「原告之訴，有左列各款情形之一者，行政法院應以裁定駁回
    之。‧‧‧(一)訴訟事件不屬行政法院之權限者。‧‧‧(十)起訴不合程式或不備其
    他要件者。」，行政訴訟法第二條、第五條及第一百零七條第一項第一款、第十
    款定有明文。是以行政法院審判之對象乃公法性質之爭議，私法上爭議，應向普
    通法院循民事訴訟途徑救濟，如提起行政訴訟，行政法院即無審判權，應予駁回
    ；提起課予義務訴訟者，須以經訴願為前提，如未經訴願程序，遽行提起行政訴
    訟，自非法之所許，亦應予以駁回。
二、本件原告因更正土地登記事件，具狀提起行政訴訟略以：原告目前使用中之坐落
    后里鄉○○段二○六之十九號土地，係原告於民國（以下同）六十年間與永祥造
    紙股份有限公司（以下簡稱永祥公司）合意，配合該公司初期建廠用地之需要，
    而與相鄰同地段二○六之十五號土地（歷經兩次移轉目前該土地所有權人為正嘉
    造紙股份有限公司）交換，六十年五月二十九日分割整併登記時，誤將后里鄉○
    ○段二○六之十九地號所有權登記於永祥公司名下，而該公司業於六十一年七月
    十五日登記解散。原告長期未察，誤認為早已辦妥不動產移轉登記，詎知系爭使
    用逾三十二年之土地，其所有權仍登記為永祥公司名義。事實上，系爭地自始即
    為原告所使用，其地上建物即門牌號碼后里鄉○○路二二五之一號房屋為原告所
    有，長久以來並無任何私權爭執或他人異議，由於永祥公司早已解散不存在，補
    辦土地移轉登記已無要式文件可送申請。惟基於土地資料之完整與正確性，原告
    乃於九十二年十月三十日向台中縣政府請求辦理更正，嗣由被告回覆：本案六十
    年間辦理所有權移轉登記至今已逾十五年，其登記申請檔案已依規定銷毀而無案
    可稽，所請事項應直接向司法機關請求裁判云云。由於本件除土地權利名義人已
    不存在，已無追訴對象外，又與原告之間亦無私權爭執追訴之必要，若逕向民事
    法庭遞狀提起訴訟，於法理由不足，又原告目前所處之不確定法律狀態，若不尋
    求判決確認或將受不利益之效果，乃訴請確認原告具有台中縣后里鄉○○段二○
    六之十九地號土地所有權，並訴請被告應依確認判決為土地所有權權利更正登記
    等語。
三、經查，本件關於原告聲明請求「確認原告具有台中縣后里鄉○○段二○六之十九
    號土地所有權」部分，性質上係確認私法上之土地所有權存在，核屬於民事法院
    審理之對象，非屬行政爭訟之範圍，本院對之並無審判權。至永祥公司縱已解散
    ，亦不改變其私法關係之性質，揆諸首揭規定，原告此部分訴訟係不合法，復無
    從命補正，應予駁回；另原告聲明請求「被告應為土地所有權權利更正登記」部
    分，經核原告所請求者係屬行政訴訟法第五條所規定之課予義務訴訟，按提起課
    予義務之訴，依首揭說明以經過合法之訴願程序為前提，原告提起本件訴訟，未
    經過訴願程序，其此部分訴訟亦不合法，應併予駁回。
四、綜上，依行政訴訟法第一百零七條第一項第一款、第十款、第一百零四條、民事
    訴訟法第九十五條、第七十八條，裁定如主文。
中　　華　　民　　國　　九十三　　　年　　　五　　　　月　　三十一　　　日
                 臺 中 高 等 行 政 法 院   第 三 庭
                                審 判 長 法  官　王　茂　修
                                         法  官　莊　金　昌
                                         法  官　許　金　釵
右正本證明與原本無異。
如不服本裁定，應於裁定送達後十日內以書狀敘明理由，經本院向最高行政法院提起
抗告（須依對造人數附具繕本）；並應預繳送達用雙掛號郵票三九○元（三十四元及
五元郵票各十份)。
中　　華　　民　　國　　九十三　　　年　　　五　　　　月　　三十一　　　日
　　　　　　　　　　　　　　　　　　　　法院書記官　蔡逸媚
